【裁判字號】    98,訴,46
【裁判日期】    990226
【裁判案由】    毒品危害防制條例
【裁判全文】
臺灣苗栗地方法院刑事判決                98年度訴字第46號
公  訴  人  臺灣苗栗地方法院檢察署檢察官
被      告  丁○○
選任辯護人  林志銘律師
被      告  辛○○
指定辯護人  本院公設辯護人庚○○
上列被告因毒品危害防制條例案件，經檢察官提起公訴（97年度
偵字第5749、5829、5833、6158號），本院判決如下：
    主    文
丁○○犯如附表編號1 至22所列之罪，均累犯，各處如附表編號
1 至22所示之刑（含主刑及從刑）。主刑部分應執行有期徒刑拾
陸年。
辛○○犯如附表編號3 、5 、6 、10所列之罪，各處如附表編號
3 、5 、6 、10所示之刑（含主刑及從刑）。主刑部分應執行有
期徒刑捌年。
    犯罪事實
一、丁○○前因妨害公務、違反毒品危害防制條例等4 案件，分
    別經法院判處有期徒刑8 月、8 月、5 月、8 月確定，嗣前
    3 罪經裁定減刑並定執行刑為有期徒刑9 月，與經裁定減刑
    之第4 罪接續執行，甫於民國96年11月15日執行完畢。詎丁
    ○○不知悔改，意圖營利，先向不詳姓名年籍之成年人，以
    不詳之價格購入第一級毒品海洛因（下稱海洛因）、第二級
    毒品安非他命（下稱安非他命）後，自行分裝，再以其所有
    之0000000000號行動電話（SIM 卡非丁○○所有，均未扣案
    ）及非其所有之0000000000號行動電話（SIM 卡亦非丁○○
    所有，均未扣案）為聯絡工具，分別於如附表所示時、地，
    按如附表所示價格，販賣如附表所示數量（或重量）之海洛
    因或安非他命予如附表所示之人，其中如附表編號3 、5 、
    6 、10所示部分，係由丁○○與販賣對象約定進行交易後，
    指示與其具有販賣海洛因營利犯意聯絡之辛○○，攜帶約定
    數量之海洛因前往約定地點，交付於販賣對象並收取對價，
    惟編號5 、10所示2 次交易，因販賣對象無法當場付款，辛
    ○○未交付海洛因即行離去，而未完成交易。嗣經警依法對
    上開行動電話執行通訊監察，始循線查獲。
二、案經臺灣苗栗地方法院檢察署檢察官指揮苗栗縣警察局通霄
    分局調查後報告該署檢察官偵查起訴。
    理    由
一、證據能力之認定：
    按刑事訴訟法第159 條之5 第1 項「被告以外之人於審判外
    之陳述，雖不符前4 條之規定，而經當事人於審判程序同意
    作為證據，法院審酌該言詞陳述或書面陳述作成時之情況，
    認為適當者，亦得為證據」之規定，觀諸其立法理由謂：「
    二、按傳聞法則的重要理論依據，在於傳聞證據未經當事人
    之反對詰問予以核實，乃予排斥。惟若當事人已放棄對原供
    述人之反對詰問權，於審判程序表明同意該等傳聞證據可作
    為證據，基於證據資料愈豐富，愈有助於真實發見之理念，
    此時，法院自可承認該傳聞證據之證據能力。三、由於此種
    同意制度係根據當事人的意思而使本來不得作為證據之傳聞
    證據成為證據之制度，乃確認當事人對傳聞證據有處分權之
    制度。為貫徹本次修法加重當事人進行主義色彩之精神，固
    宜採納此一同意制度，作為配套措施。然而吾國尚非採澈底
    之當事人進行主義，故而法院如認該傳聞證據欠缺適當性時
    （例如證明力明顯過低或該證據係違法取得），仍可予以斟
    酌而不採為證據，爰參考日本刑事訴訟法第326 條第1 項之
    規定，增設本條第1 項。」由此可知，第159 條之5 第1 項
    之規定，僅在強調當事人之同意權，取代當事人之反對詰問
    權，使傳聞證據得作為證據，並無限制必須「不符合同法第
    159 條之1 至第159 條之4 」，始有適用，故依條文之目的
    解釋，第159 條之5 第1 項之規定，並不以被告以外之人於
    審判外之陳述「不符合」同法第159 條之1 至第159 條之4
    有關傳聞證據例外規定之情形，始有其適用（臺灣高等法院
    暨所屬法院96年法律座談會刑事類提案第26號研討結果參照
    ）。又增訂刑事訴訟法第159 條之5 第1 項所參考之日本國
    刑事訴訟法第326 條第1 項，其文義為「檢察官及被告同意
    作為證據之書面或供述，法院考量該書面或供述作成時之情
    況認為相當時，不論第321 條至前條（第325 條）之規定，
    亦得作為證據」，可見，我國法所借鏡之日本國法，其操作
    模式係：法院首先確認有無當事人之同意，待確認當事人不
    同意時，始探究該傳聞證據是否該當刑事訴訟法第321 條以
    下（為傳聞例外規定，相當於我國法第159 條之1 至之4 ）
    之要件。易言之，當事人之同意乃係傳聞法則例外之第一次
    關口。如當事人同意將傳聞證據作為證據使用，法院即毋庸
    再去論述是否有符合其他傳聞例外規定之適用。是本案被告
    丁○○、辛○○及公訴人如有同意以下本院所引用之傳聞證
    據均作為證據使用，對於本院引用之傳聞證據顯已放棄反對
    詰問權，並同時有賦予證據能力之意思表示，則該傳聞證據
    既已有證據能力，而得作為論罪之依據，於邏輯上本院並毋
    庸再去細究該傳聞證據是否合致刑事訴訟法第159 條之1 至
    之4 等規定。查本案經本院引用之被告2 人以外之人於審判
    外之言詞或書面陳述（詳後述），業據檢察官、被告2 人及
    各辯護人於審判程序一致同意作為證據（本院卷第310 至32
    3 頁），本院審酌前開陳述作成時之情況，尚無違法或證明
    力明顯過低之瑕疵，與本案待證事實復具有相當關連性，亦
    認為適當，依刑事訴訟法第159 條之5 第1 項，前開傳聞證
    據均得作為證據。
二、犯罪事實之認定：
    前開犯罪事實，業據被告丁○○於本院審理時及被告辛○○
    於警詢、偵查、審判中坦承不諱，互核相符（97年度偵字第
    5749號卷【下稱5749偵卷】第9 至12、157 至158 頁；本院
    卷第300 、310 、325 頁），與證人己○○、壬○○、丑○
    ○、癸○○、丙○○、戊○○、甲○○、乙○○、子○○等
    人於警詢及偵查中證述之情節大抵吻合（97年度他字第631
    號卷【下稱他字卷】第4 至9 、14至16、33、36至38、43、
    63至65、70至72、95至96、100 至104 、124 至125 、129
    至133 頁；97年度偵字第5829號卷【下稱5829偵卷】第4 至
    5 、30、34至35、46、51、63頁），並有苗栗縣警察局通霄
    分局偵查隊小隊長梁連欽製作之查證報告、本院97年聲監字
    第335 號通訊監察書暨電話附表、97年聲監字第367 號通訊
    監察書暨電話附表、0000000000號行動電話通聯譯文等在卷
    可資佐證（97年度警聲搜字第901 號卷【下稱警聲搜卷】第
    5 至9 、29頁；他字卷第19至20、45至46、86至87、90至91
    、93、105 、147 頁；5749偵卷第40至41、46至47、62頁；
    5829偵卷第19至21、43、45、106 頁），足認被告2 人首揭
    自白屬實，本案事證明確，被告2 人如附表所示販賣海洛因
    或安非他命之犯行均堪認定，應依法論科。
三、論罪科刑之理由：
  (一)按行為後法律有變更者，適用行為時之法律。但行為後之法
    律有利於行為人者，適用最有利於行為人之法律，刑法第2
    條第1 項定有明文。次按比較適用最有利於行為人之法律時
    ，應就罪刑有關之共犯、未遂犯、連續犯、牽連犯、結合犯
    以及累犯加重、自首減輕暨其他法定加減原因、加減例等一
    切情形，綜其全部之結果而為比較，再適用有利於行為人之
    法律處斷，且應就罪刑有關之一切情形，比較其全部之結果
    ，而為整個之適用，不能割裂而分別適用有利益之條文，最
    高法院24年上字第4634號、27年上字第2615號判例意旨可資
    參照。查被告2 人行為後，毒品危害防制條例第4 條、第17
    條業經修正，並於98年5 月20日公布施行，同年月22日生效
    （司法院98年6 月29日院台廳刑一字第0980014643號函參照
    ）；修正前毒品危害防制條例第4 條第1 項販賣第一級毒品
    罪、第2 項販賣第二級毒品罪之法定刑分別為「死刑或無期
    徒刑；處無期徒刑者，得併科新臺幣1 千萬元以下罰金」、
    「無期徒刑或7 年以上有期徒刑，得併科新臺幣7 百萬元以
    下罰金」，修正後該2 罪名之法定刑分別為「死刑或無期徒
    刑；處無期徒刑者，得併科新臺幣2 千萬元以下罰金」、「
    無期徒刑或7 年以上有期徒刑，得併科新臺幣1 千萬元以下
    罰金」，以修正後毒品危害防制條例第4 條第1 項、第2 項
    之法定刑為重，然修正後毒品危害防制條例增訂第17條第2
    項：「犯第4 條至第8 條之罪於偵查及審判中均自白者，減
    輕其刑」之減刑規定，修正前毒品危害防制條例則無此規定
    ；本案被告辛○○就其販賣第一級毒品之犯行，於偵查及審
    判中均有自白（詳後述），經綜合比較結果，應以全部適用
    修正後之規定較有利於被告辛○○，爰依刑法第2 條第1 項
    但書，就被告辛○○部分，整體適用修正後即現行毒品危害
    防制條例相關規定論處；至被告丁○○於偵查中未到案，僅
    於審判中自白，不合於修正後毒品危害防制條例第17條第2
    項之減刑要件（最高法院98年度台上字第7482號判決意旨參
    照），經綜合比較結果，仍以全部適用修正前之規定較有利
    於被告丁○○，爰依刑法第2 條第1 項前段，就被告丁○○
    部分，整體適用修正前毒品危害防制條例相關規定論處。
  (二)按海洛因、安非他命分屬毒品危害防制條例第2 條第2 項第
    1 款、第2 款所定之第一級毒品及第二級毒品。故被告丁○
    ○如附表編號3 、6 至8 、12、13、15、16、18至22所示行
    為，均係犯修正前毒品危害防制條例4 條第1 項之販賣第一
    級毒品罪；如附表編號5 、10所示行為，均係犯修正前同條
    例第4 條第5 項、第1 項之販賣第一級毒品未遂罪；如附表
    編號1 、2 、4 、9 、11、12、14、17所示行為，均係犯修
    正前同條例第4 條第2 項之販賣第二級毒品罪。被告辛○○
    如附表編號3 、6 所示行為，均係犯現行毒品危害防制條例
    4 條第1 項之販賣第一級毒品罪；如附表編號5 、10所示行
    為，均係犯現行同條例第4 條第6 項、第1 項之販賣第一級
    毒品未遂罪。
  (三)被告丁○○意圖營利而販入海洛因、安非他命，至第一次賣
    出之行為，應分別認定為基於單一犯意之接續行為，各僅成
    立1 個販賣毒品既遂罪（最高法院91年度台上字第763 號、
    92年度台上字第2641號判決意旨參照）。又被告丁○○、辛
    ○○各次販賣毒品前持有毒品之低度行為，皆為其後販賣之
    高度行為所吸收，不另論罪，併此指明。
  (四)如附表編號12所示部分，被告丁○○係同時販賣海洛因、安
    非他命予壬○○，而以一行為觸犯販賣第一級毒品罪與販賣
    第二級毒品罪，為想像競合犯，應依刑法第55條規定，從較
    重之販賣第一級毒品罪處斷。
  (五)被告丁○○、辛○○如附表所示各次犯行，均犯意有別，行
    為互殊，應予分論併罰。
  (六)被告丁○○有犯罪事實欄所載之罪刑執行情形，有臺灣高等
    法院被告前案紀錄表在卷可查（本院卷第5 至32頁），其受
    徒刑之執行完畢後，5 年以內故意再犯前開有期徒刑以上之
    罪，均為累犯，因死刑、無期徒刑依法不得加重，爰僅就其
    所犯各次販賣第二級毒品罪法定刑為有期徒刑部分，依刑法
    第47條第1 項規定加重其刑。
  (七)被告丁○○、辛○○如附表編號5 、10所示行為，皆已著手
    於販賣第一級毒品犯罪之實行，惟因故未完成交易，為未遂
    犯，爰依刑法第25條第2 項，按既遂犯之刑減輕之。
  (八)犯第4 條至第8 條之罪於偵查及審判中均自白者，減輕其刑
    ，為現行毒品危害防制條例第17條第2 項所明定。被告辛○
    ○就其所犯前開現行毒品危害防制條例第4 條第1 項及第4
    條第6 項、第1 項之罪，於本案偵查（包括司法警察調查階
    段）及審判中均自白犯罪，有各該（司法警察）調查、（檢
    察官）訊問、準備程序及審判筆錄在卷可稽，爰分別依毒品
    危害防制條例第17條第2 項規定，就如附表編號3 、6 所示
    犯行減輕其刑，就如附表編號5 、10所示犯行遞減輕其刑。
  (九)被告丁○○、辛○○各次販賣第一、二級毒品犯行，販賣之
    數量均微小，對象限於少數特定友人，復為最下游之毒品施
    用者，其所得亦為區區500 元至4,000 元不等，相較於一般
    販賣毒品之大盤、中盤商，被告2 人所為對社會治安及國民
    健康造成侵害之範圍、程度及所獲利益均極為有限，又觀其
    等皆有施用毒品前科（本院卷附臺灣高等法院被告前案紀錄
    表參照），雖販賣毒品，並未以毒品為工具誘使、控制他人
    ，以遂行進一步之犯罪行為，可知其等犯行之根本原因係身
    染施用毒品惡習、無法戒絕，亦未能脫離原有生活圈及交友
    網絡，惡性難謂重大，尚不至於有使其等與社會長時間隔離
    之必要，然本案所論之現行或修正前毒品危害防制條例第4
    條第1 、2 項罪名，法定本刑為「死刑或無期徒刑；處無期
    徒刑者，得併科新臺幣2 千萬元（1 千萬元）以下罰金」、
    「無期徒刑或7 年以上有期徒刑，得併科新臺幣1 千萬元（
    7 百萬元）以下罰金」，即於分別引據前揭未遂犯、偵查及
    審判中均自白等減刑規定減刑後，各罪之本刑與被告2 人如
    附表所示犯行之犯罪情狀相衡，仍屬情輕法重，在客觀上足
    以引起一般同情，本院認縱對被告2 人均科以（依其他減刑
    規定減刑後之）最低度刑，猶嫌過重，爰各依刑法第59條酌
    量減輕或遞減輕其刑。
  (十)被告丁○○所犯各件販賣第二級毒品罪之刑（法定刑為有期
    徒刑部分）均同時有減輕及加重，依法先加後減之。
  (十一)審酌被告丁○○有違反電信法、違反麻醉藥品管理條例、違
    反槍砲彈藥刀械管制條例、違反肅清煙毒條例、恐嚇取財、
    侵占、偽造文書、違反毒品危害防制條例、妨害公務等前科
    ，被告辛○○有違反麻醉藥品管理條例、妨害兵役、傷害、
    偽造文書、違反毒品危害防制條例、竊盜等前科（本院卷第
    5 至44頁臺灣高等法院被告前案紀錄表參照），素行均欠佳
    ，明知海洛因、安非他命均為法律嚴格禁止持有或交易之毒
    品，仍意圖營利，由被告丁○○單獨或被告2 人共同販賣予
    如附表所示之友人施用，行為足以危害他人身心健康及社會
    治安，惟各次販賣數量微小，所得不多，被告辛○○於警詢
    、偵查及審判中就其所犯部分均有自白，被告丁○○雖於偵
    查中未到案說明，於本院審理時亦坦承全部犯行，捨棄無益
    之調查證據聲請，節省大量司法資源，態度尚稱良好，兼衡
    被告丁○○國中畢業學歷、被告辛○○高中肄業學歷之智識
    程度，被告丁○○無業、育有2 名子女、罹有遺傳性之脊髓
    小腦萎縮症（97年度偵字第5833號卷第229 頁診斷證明書、
    第230 頁身心障礙手冊參照）、現已行動不便、身體機能可
    能日益惡化，被告辛○○從事鐵工、木工、裝潢業、育有3
    名子女之生活狀況，及檢察官對被告2 人具體求處刑度等一
    切情狀，就被告2 人所犯如附表所列各罪，分別量處如附表
    「科刑」欄所示之刑，並各定其應執行之刑如主文所示。
  (十二)如附表「價格」欄所示販賣毒品所得之財物（不包括因未完
    成交易而無所得之編號5 、10價格欄所示金額），共計30,5
    00元，雖未扣案，仍應分別依毒品危害防制條例第19條第1
    項沒收（其中編號3 、6 係被告2 人共同販賣，所得應連帶
    沒收，最高法院95年度台上字第6482號判決意旨參照），如
    全部或一部不能沒收時，以行為人之財產抵償之。
  (十三)扣案之0000000000號行動電話1 支，據被告辛○○供稱係其
    妻所有，非其與被告丁○○聯繫交易毒品事宜所用行動電話
    （5749偵卷第75頁、本院卷第324 頁），且無證人指述、電
    話通聯紀錄或其他積極證據足信與本案各次販賣行為有關；
    其餘7 支行動電話則分別係丙○○、乙○○、甲○○、丑○
    ○、子○○、癸○○（以上係向被告丁○○購買毒品之人）
    、古錦旗（與本案無關）所有，非屬於被告2 人；至供被告
    丁○○聯繫交易毒品事宜所用之0000000000號行動電話、00
    00000000號行動電話，依被告丁○○所供，前者之話機與SI
    M 卡均非其所有，後者之SIM 卡係被告辛○○之妻所有、話
    機係其所有但已不知去向（本院卷第324 至325 頁），經警
    搜索又均未能查獲扣案（97年度警聲搜字第874 號卷第194
    至199 頁參照），堪認已經滅失，故以上物品均不在本案宣
    告沒收，附此敘明。
四、適用之法律：
  (一)刑事訴訟法第299 條第1 項前段。
  (二)毒品危害防制條例第4 條第1 項、第2 項、第6 項、第17條
    第2 項、第19條第1 項（未修正）。
  (三)修正前毒品危害防制條例第4 條第1 項、第2 項、第5 項。
  (四)刑法第11條、第2 條第1 項、第28條、第25條、第47條第1
    項、第59條、第51條第5 款。
本案經檢察官陳文貴到庭執行職務。
中    華    民    國    99    年    2     月    26    日
                  刑事第一庭    審判長法  官  林信旭
                                      法  官  林卉聆
                                      法  官  羅貞元
以上正本證明與原本無異。
如不服本判決應於收受判決後10日內向本院提出上訴書狀，並應
應敘述具體理由。其未敘述上訴理由者，應於上訴期間屆滿後20
日內向本院補提理由書( 均須按他造當事人之人數附繕本) 「切
勿逕送上級法院」。
                                      書記官  王月香
中    華    民    國    99    年    2     月    26    日
附錄論罪科刑法條：
現行毒品危害防制條例第4 條
製造、運輸、販賣第一級毒品者，處死刑或無期徒刑；處無期徒
刑者，得併科新臺幣2 千萬元以下罰金。
製造、運輸、販賣第二級毒品者，處無期徒刑或7 年以上有期徒
刑，得併科新臺幣1 千萬元以下罰金。
製造、運輸、販賣第三級毒品者，處5 年以上有期徒刑，得併科
新臺幣7 百萬元以下罰金。
製造、運輸、販賣第四級毒品者，處3 年以上10年以下有期徒刑
，得併科新臺幣3 百萬元以下罰金。
製造、運輸、販賣專供製造或施用毒品之器具者，處1 年以上7
年以下有期徒刑，得併科新臺幣1 百萬元以下罰金。
前五項之未遂犯罰之。
修正前毒品危害防制條例第4 條
製造、運輸、販賣第一級毒品者，處死刑或無期徒刑；處無期徒
刑者，得併科新臺幣1 千萬元以下罰金。
製造、運輸、販賣第二級毒品者，處無期徒刑或7 年以上有期徒
刑，得併科新臺幣7 百萬元以下罰金。
製造、運輸、販賣第三級毒品者，處5 年以上有期徒刑，得併科
新臺幣7 百萬元以下罰金。
製造、運輸、販賣專供製造或施用毒品之器具者，處1 年以上7
年以下有期徒刑，得併科新臺幣1 百萬元以下罰金。
前四項之未遂犯罰之。

司法院資訊處製作；財團法人民間司法改革基金會備份。
